【裁判字號】    95,訴,2647
【裁判日期】    951229
【裁判案由】    殺人未遂等
【裁判全文】
臺灣板橋地方法院刑事判決              95年度訴字第2647號
公  訴  人  臺灣板橋地方法院檢察署檢察官
被      告  乙○○
指定辯護人  游勝韃律師
上列被告因殺人未遂等案件，經檢察官提起公訴（九十五年度偵
字第一七○六一號），本院判決如下：
    主  文
乙○○未經許可寄藏子彈，處有期徒刑月，併科罰金新臺幣貳
萬元，有期徒刑如易科罰金，以新臺幣壹仟元折算壹日；罰金如
易服勞役，以新臺幣壹仟元折算壹日。扣案口徑九mm制式子彈壹
顆，沒收之。
其餘部分公訴不受理。
    事  實
一、乙○○明知具有殺傷力之子彈，係屬槍砲彈藥刀械管制條例
    所管制之彈藥，非經主管機關許可不得寄藏之，竟基於寄藏
    子彈之故意，於民國九十五年五月初之某日，在臺北縣板橋
    市○○路六十巷八十一之三號住處，收受許世宗（未據檢察
    官處理）之成年男子所託付藏放，具殺傷力之制式子彈二顆
    （口徑為九mm，其中一顆經鑑定試射完畢），而未經許可藏
    放於上址住處；迄九十五年七月十一日下午四時許，因認其
    前妻甲○○之配偶丙○○未善待其前妻，即持內裝上揭制式
    子彈之改造手槍一把（經鑑定結果無法證明具殺傷力），至
    臺北縣板橋市○○街一號丙○○所開設之臭豆腐店前，找丙○○尋釁，正遇丙○○在店門前修理冰箱，乙○○隨即持改
    造手槍之槍柄敲擊丙○○之頭部，因槍枝結構鬆散，受重力
    ，槍枝滑套當場斷裂。嗣乙○○於同日下午四時十五分許，
    犯罪未發覺前，攜帶上揭斷裂之手槍及制式子彈，至臺北縣
    政府警察局板橋分局板橋派出所自首而接受裁判。
二、案經臺北縣政府警察局板橋分局移送臺灣板橋地方法院檢察
    署檢察官偵查起訴。
    理  由
壹、有罪部分（即持有子彈部分）：
一、訊據被告乙○○，對於上揭違反槍砲彈藥刀械管制條例之犯
    行坦承不諱，並有證人丙○○、甲○○於警詢、偵查中之證
    詞及丙○○於本院審理中之證詞足稽，上揭證人丙○○、甲○○於警詢中之證詞，當事人於本院辯論終結前未聲明異議
    ，本院審酌該言詞陳述作成之情況，認為適當；而上揭證人
    於偵查中檢察官前所為之證述，亦無顯不可信之情況，均有
    證據能力；扣案之子彈經鑑定結果，係口徑為九mm制式子彈
    ，具殺傷力，有內政部警政署刑事警察局九十五年八月十八
    日刑鑑字第○九五○一○三二九三號槍彈鑑定書、子彈照片
    四幀足按，復有扣案之制式子彈一顆（另一顆因鑑定試射完
    畢）足資佐證，被告自白與事實相符，本件事證明確，被告
    犯行堪以認定，應依法論科。
二、按槍砲彈藥刀械管制條例所規定之持有行為，其持有之繼續
    ，為行為之繼續，而非狀態之繼續；亦即一經持有該條例所
    規定之槍砲、彈藥，其犯罪即已成立，但其完結須繼續至持
    有行為終了時為止。又槍砲彈藥刀械管制條例係將「持有」
    與「寄藏」為分別之處罰規定，則單純之「持有」，固不包
    括「寄藏」，但「寄藏」之受人委託代為保管，其保管之本
    身所為之「持有」，既係「寄藏」之當然結果，法律上自宜
    僅就「寄藏」行為為包括之評價，不應另就「持有」予以論
    罪，此有最高法院七十四年台上字第三四○○號判例、九十
    年度臺非字第二十一號判決可資參照。查本件被告寄藏制式
    子彈之犯行，係自九十五年五月初起至同年七月十一日為警
    查獲時止，是其行為終了前，刑法之相關規定即已變更，故
    無刑法第二條「行為後」法律變更比較新舊法之適用問題，
    本件自應適用行為終了時即修正後之刑法，核先敘明。次按
    槍砲彈藥刀械管制條例第四條所稱之槍砲、彈藥，依同條例
    第五條規定，非經中央主管機關許可，不得製造、販賣、運
    輸、轉讓、出租、出借、持有、寄藏或陳列。被告寄藏上開
    扣案具殺傷力之制式子彈，係犯槍砲彈藥刀械管制條例第十
    二條第四項之未經許可寄藏子彈罪。被告於犯罪未發覺前，
    攜帶上揭子彈向臺北縣政府警察局板橋分局板橋派出所自首
    而接受裁判，此有警詢筆錄及刑事案件移送書在卷足稽，應
    依刑法第六十二條前段之規定減輕其刑。爰審酌被告明知制
    式子彈屬高度危險之物品，其所持有子彈，若持以發射，可
    於瞬間取人性命，影響所及，非僅危及他人之生命安全，並
    對社會治安之維護造成嚴重損害，惡性非輕，惟考量其犯後
    已知坦承犯行，態度良好等一切情狀，量處如主文所示之刑
    ，以資懲儆，並就有期徒刑部分，依刑法第四十一條第一項
    前段之規定，諭知易科罰金之折算標準；罰金部分依刑法第
    四十二條第三項之規定，諭知易服勞役之折算標準。末查，
    扣案口徑為九mm制式子彈一顆，為違禁物，不問屬於犯人與
    否，應依刑法第三十八條第一項第一款規定宣告沒收；扣案
    原具殺傷力，口徑為九mm制式子彈一顆，業於鑑定時經實際
    試射、擊發而失其效用，彈內火藥部分兼已滅失，已非屬違
    禁物，故不予宣告沒收。
貳、不受理部分（即起訴書所載殺人未遂罪部分）：
一、公訴意旨另略以：被告乙○○於九十五年七月十一日下午四
    時許，因認其前妻甲○○之配偶丙○○未善待其前妻，即持
    內裝具殺傷力之上揭制式子彈二顆之改造手槍一把（經鑑定
    結果無法證明具殺傷力），至臺北縣板橋市○○街一號丙○○所開設之臭豆腐店前，找丙○○尋釁，正遇丙○○在店門
    前修理冰箱，被告隨即持改造手槍之槍柄，猛力敲擊丙○○
    之頭部多次，致丙○○受有頭部創傷、頭皮多處裂傷、顱骨
    骨折、腦震盪等多處傷害，經送醫救治後始倖免於難。因認
    被告另涉犯刑法第二百七十一條第二項、第一項之殺人未遂
    罪嫌云云。
二、按告訴乃論之罪，告訴人於第一審辯論終結前得撤回其告訴
    ，又告訴經撤回者，應諭知不受理之判決，刑事訴訟法第二
    百三十八條第一項、第三百零三條第三款定有明文。次按殺
    人未遂與傷害之區別，本視加害人有無殺意為斷，被害人受
    傷之程度，被害人受傷處所是否為致命部位，及傷痕多寡，
    輕重如何，僅足供認定有無殺意之參考，究不能據為區別殺
    人未遂與傷害之絕對標準，故不能僅因被害人受傷之位置係
    屬人體要害，即認定加害人自始即有殺害被害人之犯意，至
    其殺意之有無，雖不以兇器之種類及傷痕之多少等，為絕對
    之認定標準，但加害人下手之部位、用力之程度，仍非不可
    藉為判斷有無殺意之心證依據，此有最高法院九十四年度台
    上字第六八五七號、八十七年度台上字第三一二三號判決足
    供參照。
三、訊據被告乙○○對於在上揭時地，持內裝具殺傷力之上揭制
    式子彈二顆之改造手槍一把，以手槍之槍柄，敲擊丙○○之
    頭部多次，致丙○○受有頭部創傷、頭皮多處裂傷、顱骨骨
    折、腦震盪等多處傷害之事實並不否認，惟堅詞否認有殺人
    未遂之犯行，辯稱：當日係因伊認為，伊之前妻甲○○已經
    讓給丙○○，而丙○○仍在外面亂來，並未善待甲○○之事
    ，伊於酒後至丙○○之店內，欲找之理論，沒想到丙○○竟
    回伊，說甲○○之事與伊無關，伊一時生氣才動手，以所攜
    帶之手槍毆打丙○○之頭部，伊沒有要殺丙○○的意思等語
    。經查：
  (一)被告對於上揭時地持改造手槍一把，以手槍之槍柄，敲擊丙○○之頭部多次，致丙○○受有頭部創傷、頭皮多處裂傷、
    顱骨骨折、腦震盪等多處傷害之事實，並不否認，並有告訴
    人丙○○之配偶甲○○於警詢、偵查之指述足按，復有證人
    丙○○於警詢、偵查及本院審理時之證詞可稽，且有亞東紀
    念醫院診斷證明書一紙可證，及扣案斷裂之改造手槍一把足
    資佐證。上揭事實足堪認定。
  (二)被告於警詢、偵查及本院審理時均堅詞否認，持槍柄毆打丙○○之頭部係基於殺人之故意而為，證人丙○○於本院審理
    時亦結證稱：伊被打時用雙手擋住頭部，過程當中被告並沒
    有拿槍指著伊，被告打了沒幾下，就逃離現場，伊只有後腦
    受傷，伊與被告並無仇隙，被告於案發前亦未曾因為甲○○
    之事情，對伊說不利之話或是說要對伊做出不利之事情，被
    告會打伊完全是誤會，被告是怕伊對甲○○不好，所以產生
    誤會才出手，伊認為被告當時沒有要殺人的意思等語。是被
    告與丙○○間並無深仇大恨，被告應無非致丙○○於死地之
    殺人動機，被告所辯，伊案發當日係因認甲○○已經讓給丙○○，而丙○○仍在外面亂來，並未善待甲○○之事，伊於
    酒後至丙○○之店內，欲找之理論等語，即非事後飾卸之詞
    。衡之被告所持改造槍枝，內裝有具殺傷力之制式子彈，被
    告持往丙○○處與之理論，在發生爭執期間，被告均未持槍
    對丙○○為射擊之舉動，業據證人丙○○證述如前，此有下
    列二種情形，其一為被告於持槍時，已經明知該改造槍枝之
    結構，無法擊發所裝子彈，故未對丙○○為射擊之舉動，其
    二為被告對所持槍枝是否可以正常射擊之功能並無認識，主
    觀上仍認槍枝能正常射擊，因無殺害丙○○之犯意，故僅以
    槍柄毆打丙○○之頭部，對之施以教訓，而未直接以槍射擊
    ，如為後者之情形，自難認被告有殺人犯意，縱然係前者之
    情形，反與被告所辯，持上揭改造手槍係為恫嚇丙○○等語
    相符，亦難認有殺人故意。再查被告對丙○○施以毆打之行
    為地點，係在大馬路邊，除告訴人在旁外，亦為人車往來頻
    繁之處所，被告於毆擊丙○○頭部數下後，隨即逃離現場，
    並未為其他攻擊之行為，客觀上此一攻擊行為實難致人於死
    亡，應為被告所認識，若被告確有致丙○○於死之決心，豈
    會輕易放棄攻擊，此情反類因盛怒下，互毆之狀況。綜上，
    本案發生原因、被告攻擊丙○○之過程，及所受傷勢以觀，
    被告辯稱其無殺人之犯意等語，尚非無據。至告訴人於警詢
    中提出殺人未遂之告訴、證人丙○○亦於偵查中證稱：被告
    係想殺伊云云，此等告訴人片面之指述，並不足據為引用法
    條之依據，證人丙○○亦在本院審理時更易上詞，本院經核
    上揭各種主客觀事實，綜合認定，被告僅有傷害之故意，並
    無殺人之故意，已詳述理由如上，自不能單以上揭告訴人之
    指述及證人丙○○偵查中之一言即認被告有殺人故意。且公
    訴人所提各項證據，仍不足為被告有殺人未遂罪之積極證明
    ，被告就本案證據所呈情況，應僅係出於普通傷害之犯意，
    傷害丙○○，所為並非成立刑法第二百七十一條第二項、第
    一項之殺人未遂罪，應僅成立刑法第二百七十七條第一項之
    普通傷害罪，公訴人引用應適用之法條實屬誤會。
四、按刑法第二百七十七條第一項之傷害罪，依同法第二百八十
    七條前段之規定，須告訴乃論。查被告與告訴人、丙○○於
    本院審理中達成和解，茲據告訴人甲○○於本院審理時撤回
    對於被告之告訴，有卷附和解書一紙及審理筆錄可稽。揆諸
    上開說明，應為不受理判決之諭知。
據上論斷，應依刑事訴訟法第二百九十九條第一項前段、第三百
零三條第三款，槍砲彈藥刀械管制條例第十二條第四項、刑法第
十一條前段、第六十二條前段、第四十一條第一項前段、第四十
二條第三項前段、第三十八條第一項第一款，判決如主文。
本案經檢察官朱立豪到庭執行職務。
中    華    民    國    95    年  12      月    29    日
                  臺灣板橋地方法院刑事第十八庭
                          審判長法  官  連育群
                                法  官  吳幸娥
                                法  官  王綽光
以上正本證明與原本無異
如不服本判決應於送達後10日內向本院提出上訴狀
                                書記官  許清秋
中    華    民    國    96    年    1     月    4     日
附錄本案論罪科刑法條全文：
槍砲彈藥刀械管制條例第12條
未經許可，製造、販賣或運輸子彈者，處 1 年以上 7 年以下有
期徒刑，併科新台幣 500 萬元以下罰金。
未經許可，轉讓、出租或出借子彈者，處 6 月以上 5 年以下有
期徒刑，併科新台幣 300 萬元以下罰金。
意圖供自己或他人犯罪之用，而犯前二項之罪者，處 3 年以上
10 年以下有期徒刑，併科新台幣 700 萬元以下罰金。
未經許可，持有、寄藏或意圖販賣而陳列子彈者，處 5 年以下有
期徒刑，併科新台幣 300 萬元以下罰金。
第 1 項至第 3 項之未遂犯罰之。


司法院資訊處製作；財團法人民間司法改革基金會備份。
